【裁判字號】    90,訴,135
【裁判日期】    900724
【裁判案由】    毒品危害防制條例
【裁判全文】
臺灣臺東地方法院刑事判決                            九十年度訴字第一三五號
    公  訴  人  臺灣臺東地方法院檢察署檢察官
    被      告  甲○○
    選任辯護人  王丕衍
右列被告因違反毒品危害防制條例案件，經檢察官提起公訴（九十年度偵字第四七一
號），本院判決如左：
    主  文
甲○○無罪。
    事  實
一、公訴意旨略以：被告甲○○基於販賣營利之意圖，自民國（下同）九十年三月間
    ，在某不詳地點向姓名、年籍不詳、綽號「朋友」（下稱「朋友」）之成年男子
    ，購買數量不詳之第二級毒品甲基安非他命（下稱安非他命），並以其所使用之
    九一二一二四八三號行動電話，向證人乙○○推銷並著手販賣其所購得之安
    非他命，惟因乙○○始終未同意，而未能遂行其犯行。嗣於九十年三月九日十六
    時三十分許，為警在被告住處即臺東縣臺東市○○街十七號，查獲並扣得被告因
    意圖販賣而持有所購得之一小包安非他命（含袋重約一點九公克），因認被告涉
    有販賣安非他命之犯嫌。
二、按犯罪事實應依證據認定，無證據不得推定其犯罪事實；不能證明被告犯罪者，
    應諭知無罪之判決，刑事訴訟法第一百五十四條、第三百零一條第一項分別定有
    明文。又認定不利於被告之事實，苟積極證據不足為不利於被告事實之認定時，
    即應為有利於被告之認定，更不必有何有利之證據，此有最高法院三十年上字第
    八一六號判例足資參照。而認定犯罪事實所憑之證據，雖不以直接證據為限，間
    接證據亦包括在內，但無論其為直接或間接證據，其為訴訟上之證據，必須達於
    一般人均可得確信其為真實之程度，而無合理之懷疑存在時，始得據為被告有罪
    之認定，倘若犯罪事實之證明尚未達此一程度，仍有合理之懷疑存在，且證據資
    料在證據法則上亦有對被告有利之存疑時，如無法依客觀方法排除此項合理之可
    疑時，依「罪疑利益歸被告」原則，即不得以此項證據資料作為有罪判決之依據
    。
三、本件公訴意旨認被告甲○○涉有販賣安非他命未遂之犯嫌，無非係以被告於警、
    偵訊中，雖辯稱僅幫姓名、年籍不詳、綽號「阿昌」（下稱「阿昌」）之成年男
    子調貨（警訊及第一次偵訊時），或代「朋友」寄藏毒品（第二次偵訊時）云云
    ，但對於為警搜索查扣之安非他命一小包，確係被告預備交付他人之用，則始終
    坦承其事；證人乙○○於偵查中之結證；復有九一二一二四八三號行動電話
    之通聯記錄一份為主要論據。訊據被告堅詞否認有首開犯行，辯稱：伊與乙○○
    聯繫，係為施用而洽商合資購買安非他命，又向「朋友」所購買之安非他命，乃
    為自己施用，並無販賣之意圖等語。經查：
  (一)被告固坦承向「朋友」購買安非他命（見警訊卷第一頁背面、偵查卷第五十四頁
    、本院九十年六月二十六日、七月十二日訊問筆錄），惟堅詞否認有販賣安非他
    命予乙○○之犯行。經查：被告於警訊中供述：係要賣安非他命予乙○○；於偵
    查中先供稱：是「阿昌」於九十年三月七日十七時許，以000000000
    號行動電話撥打伊九一二一二四八三號行動電話，委託伊代買安非他命、次
    供述：伊並未曾替「阿昌」買過安非他命，僅係介紹「朋友」與「阿昌」認識、
    「阿昌」係於九十年三月七日十八時十六分與伊聯絡、復供稱：係「朋友」暫放
    伊家中；於本院訊問中卻供述：其實並無「阿昌」此人，伊因害怕致編造本無「
    阿昌」之該人，以為將安非他命推給「阿昌」就沒事等語（分別見警訊卷第一頁
    背面、偵查卷第七頁、第五四頁、本院九十年六月二十六日訊問筆錄參照），故
    被告就扣案之安非他命有否販賣予「阿昌」一節，先後多次翻異前詞、供述亦矛
    盾處處。惟參諸九十年三月七日十七時、十八時十六分許，並無000000
    000號行動電話撥打被告所使用之九一二一二四八三號行動電話之記錄，
    反係被告於同日十八時十六分五十二秒許以九一二一二四八三號行動電話撥
    打所稱之「阿昌」所使用 之000000000號行動電話，有通聯紀錄一
    份在卷足憑。且上開000000000號行動電話，經查係陳麗華所申請，
    而由乙○○所使用，業據乙○○證述在卷（見偵查卷第六十八頁），復有陳麗華
    之申請書一紙附偵查卷第十五頁可稽，而陳麗華、乙○○皆非「阿昌」之人。是
    被告所辯稱係為警追問供毒來源，一時情急下，始將扣案之安非他命推諉係販買
    予本無「阿昌」之該人、且將上開乙○○所使用之000000000號行動
    電話偽供稱係與「阿昌」所聯繫之電話號碼等情，並非無可能。
  (二)按在販賣毒品之案件，尚不得僅憑單一販毒對象之指述，即作為有罪判決之唯一
    證據，是該證人指述情節之真實性，須有待其他必要證據加以補強，必在無足以
    使人合理懷疑之情況下，始得為販賣毒品之認定。故證人乙○○證述：皆係被告
    打電話給伊等語一節。經查：證人乙○○曾以000000000號行動電話
    於九十年三月七日凌晨零時四十一分三十六秒、同日三時十九分二十九秒撥打被
    告所使用之九一二一二四八三號行動電話；被告亦先後曾於同日三時八分七
    秒、十八時十六分五十二秒，以九一二一二四八三號行動電話撥打證人乙○
    ○所使用之上開行動電話；復經警於同月九日十六時三十分許搜索被告上開住處
    前，被告；證人復於同月九日十六時四分七秒、十六時二十分；十六時十八分、
    十九時三十九分四十秒各分別以上開各使用之行動電話互撥對方之行動電話，有
    通聯記錄一份復卷可稽，故證人乙○○與被告間，即有相互通聯。是乙○○於上
    開證述僅被告單方撥打通訊一節，已有不符之處。
  (三)另本件除證人乙○○單一之證述外，並查無被告另有販賣安非他命予他人之證據
    ，復未查獲通常販賣毒品者，用以供販賣用之工具如電子秤、帳冊等物，至扣案
    之安非他命含袋重僅一點九公克，其數量之少並不足為一般販賣認定之佐證，是
    尚難僅據證人乙○○之證述，而在別無補強證據之情況下，遽認被告有販賣之意
    圖，況被告所辯扣案安非他命，係供伊施用而持有，即非不可能。
  (四)是本院徵諸全案卷證，本諸刑事訴訟法直接審理及言詞審理主義之精神，且參諸
    被告之供述及證人之證詞，在犯罪事實應依證據認定之證據裁判原則，及保障被
    告人權、無罪推定之基本原則下，實不能因販賣毒品行為之交易期間短暫、交易
    方法隱密、交易對象單純，致查獲不易、搜證困難等原因而放棄，或減低對於犯
    罪構成要件應予嚴格證明之堅持，上開基本原則應為法官證據證明力自由判斷職
    權行使之限制。查本案除證人乙○○單一證述被告有向其販賣毒品外，並查無其
    他積極之補強證據，是本院實無法單憑被告於警、偵訊中及本院訊問中前後相異
    之供述；況被告辯稱扣案之安非他命僅係供自己施用一節，復不無可能之合理懷
    疑未澄清前，而使本院在未達於可得確信被告確有公訴人所指述之預備交付安非
    他命予他人之用之情況下，復遽推論被告有意圖營利而販賣毒品之上開等犯行。
    揆諸前揭法條及判例之旨，及罪疑利益歸被告之原則，自不應遽為被告有罪之認
    定，是不能證明被告犯罪，自應為其無罪之諭知。
四、至被告涉犯持有安非他命罪嫌一節，敬請檢察官卓參是否另行偵辦，附此敘明。
五、據上論結，應依刑事訴訟法第三百零一條第一項判決如主文。
本案經檢察官張德寬到庭執行職務
中     華      民      國      九十     年      七      月    二十四    日
                                  臺灣臺東地方法院刑事庭
                                      法  官 陳兆翔
右正本證明與原本無異。
如不服本判決，應於判決送達後十日內向本院提出上訴狀。（須附繕本）
「切勿逕送上級法院」
                                      書記官 蘇美琴
中     華      民      國      九十     年      七      月    二十五    日


司法院資訊處製作；財團法人民間司法改革基金會備份。
